臺灣臺南地方法院刑事判決　　　　　　　　　　　　　九十年度交易字第三一二號
　　公　訴　人　臺灣臺南地方法院檢察署檢察官
　　被　　　告　丙○○
　　選任辯護人　黃溫信
　　　　　　　　黃紹文
　　　　　　　　徐美玉
右列被告因過失傷害案件，經檢察官提起公訴（九十年度偵字第一一九六八號），本
院判決如左：
    主  文
丙○○因過失傷害人致重傷，處拘役伍拾日，如易科罰金，以參佰元折算壹日。
    事  實
一、丙○○於民國八十九年九月十六日凌晨，駕駛車牌號碼Ｓ八—０九四九號自用小
    客車，沿台南縣仁德鄉○○路，由南往北方向行駛，而於同日凌晨一時三十分許
    ，途經設有閃光黃燈號誌之該路與正義路之交岔路口時，理應注意汽車行駛至交
    岔路口，其行進應遵守燈光號誌之指示，並應注意閃光黃燈表示「警告」，車輛
    應減速接近，注意安全，小心通過，又依當時天候雖係陰天，但該路口夜間有照
    明、路面乾燥無缺陷、道路上未有任何障礙物、視距復屬良好等情形以觀，客觀
    上亦無不能注意之情事，其竟疏於注意減速接近、注意安全，即貿然通過該路口
    。適有酒後業已不能安全駕駛之甲○○，駕駛車牌號碼ＵＫ—四０五五號自用小
    客車，沿前述正義路，由東往西方向行至該路口，亦疏未注意飲用酒類後，血液
    酒精濃度超過百分之０‧０五以上者，不得開車，且疏未注意閃光紅燈表示「停
    車再開」，車輛應減速接近，先停止於交岔路口前，讓幹道車優先通行後認為安
    全時，方得續行，即貿然通過該路口。丙○○因有上述過失，以致甲○○在路口
    看見丙○○所駕駛之小客車時，業已閃煞不及，二小客車乃於上述路口發生碰撞
    ，甲○○並因之受有第二、第三頸椎骨折、脫位、脊髓創傷、四肢癱瘓，而造成
    肢體與呼吸極重度殘障等身體重大不治之重傷害；丙○○所駕駛之車牌號碼Ｓ八
    —０九四九號自用小客車遭撞擊後，則滑轉出交岔路口，而車頭倒轉停止於該路
    口北面之中清路，距路口停車線六公尺之南向車道上。丙○○於肇事後，犯罪未
    被有偵查權之公務員或機關發覺前，即向台南縣警察局歸仁分局警員報案而自首
    ，並進而接受裁判。甲○○經送醫採取血液檢驗酒精濃度，結果為一一０ MG/DL
    （即血液中酒精濃度為百分之０‧一一；又甲○○因頸部以下癱瘓，需賴呼吸器
    維生，無法到庭陳述，故其被訴公共危險罪部分嗣後另行審結）。
二、案經甲○○之妻乙○○訴由台南縣警察局歸仁分局報告臺灣臺南地方法院檢察署
    檢察官偵查起訴。
    理  由
一、被告丙○○雖坦承有於右述時、地，駕駛小客車與被害人即同案被告甲○○所駕
    駛之小客車發生碰撞，並致被害人受重傷等事實，然矢口否認有何過失傷害之犯
    行，辯稱：其駕車行經前述路口時，已有減速慢行，否則在被害人小客車之快速
    撞擊下，必定造成翻車之結果，況當時其已要過路口，因被害人駕車從遠處快速
    駛來，才會撞到其小客車之右後方，其並無任何過失云云。
二、經查，前開犯罪事實，業據告訴人即被害人甲○○之妻乙○○於警訊時及偵審中
    指訴甚詳，又被害人甲○○因本件車禍，而受有如事實欄所載等重傷害，復有財
    團法人奇美醫院八十九年九月十六日診斷證明書、九十年七月二十三日奇醫字第
    三七一九號病歷摘要表、中華民國身心障礙手冊及三友醫院九十一年二月四日（
    九一）三友醫字第０五五號函各一份附卷可參。
三、按汽車行駛至交岔路口，其行進應遵守燈光號誌之指示，道路交通安全規則第一
    百零二條第一項第一款定有明文；又按閃光黃燈表示「警告」，車輛應減速接近
    ，注意安全，小心通過，道路交通標誌標線號誌設置規則第二百十一條第一項第
    一款亦規定甚明。本件被告丙○○駕車行經設有閃光黃燈號誌之交岔路口時，理
    應注意前述道路交通安全規則，而案發當時天候雖係陰天，但該路口夜間有照明
    、路面乾燥無缺陷、道路上未有任何障礙物、視距復屬良好等情，則有台南縣警
    察局道路交通事故調查報告表一份存卷載明可佐，據此判斷，客觀上亦無不能注
    意之情事。另被告所駕駛之車牌號碼Ｓ八—０九四九號自用小客車遭撞擊後，滑
    轉出交岔路口，而車頭倒轉停止於該路口北面之中清路，距路口停車線六公尺之
    南向車道上，復有該道路交通事故調查報告表上警繪之事故現場圖測繪無誤，足
    見被告肇事當時之行車速度，應非如其所辯稱之時速僅二、三十公里左右，否則
    假若被告之小客車之行車速度，不及時速三十公里，則縱然被害人之小客車車速
    極快，依慣性原理推論，被告之小客車或會向路口之西北方滑行，但衡情應不至
    於滑轉離開路口，而車頭倒轉停止於該路口北面之中清路，距路口停車線六公尺
    之南向車道上，是被告並未減速接近該交岔路口，實堪認定。綜上所述可知，被
    告確係疏於注意減速接近、注意安全，即貿然通過該路口，以致見酒後駕車之被
    害人甲○○行至路口時，見狀業已避煞不及，二小客車乃發生碰撞，故被告之前
    述駕駛行為，顯有過失。
四、況本件經送台灣省台南區行車事故鑑定委員會及臺灣省車輛行車事故覆議鑑定委
    員會鑑定結果，亦均持相同見解，有前開台灣省台南區行車事故鑑定委員會九十
    年三月十六日南鑑字第八九一三一０號函及所附之鑑定意見書、臺灣省車輛行車
    事故覆議鑑定委員會九十年月日府覆議字第九０號函各一份在卷足憑，此益證被
    告丙○○駕車肇事致被害人甲○○受傷之行為，確有過失無疑。至被害人甲○○
    酒後駕車及未讓幹道車先行之駕駛行為，係本件車禍肇事之主因，雖有前開二鑑
    定意見書及財團法人奇美醫院八十九年九月十六日藥毒報告等分別載明可證，然
    被告之上述過失，既與被害人之過失，併合而為本件車禍之肇事原因，則被害人
    之過失，或可供為被告量刑時之斟酌，但被告之刑責，則不能因此相抵而獲得減
    免。又兩小客車發生撞擊，是否造成翻車之結果，除與二車之行車速度有關外，
    該二車之撞擊相互位置及角度，更係造成是否翻車之重要因素，是本件尚難僅以
    被告之小客車遭撞擊後並未翻覆等情狀，即遽然推斷被告小客車之行車速度甚低
    。基此，足見被告上述所辯，應係犯後卸責之詞，委不足採。
五、末查，本件被害人甲○○係因此次車禍，而受有如事實欄所載之重傷害，故被告
    丙○○之過失駕車行為，與被害人所受之重傷害結果間，具有相當因果關係，復
    屬顯然。此外，尚有交通事故現場蒐證照片八張在卷可考，是本件事證已甚明確
    ，被告之過失傷害致重傷犯行，堪予認定。
六、核被告丙○○所為，係犯刑法第二百八十四條第一項後段之普通過失致重傷害罪
    。又其於肇事後，犯罪未被有偵查權之公務員或機關發覺前，即向台南縣警察局
    歸仁分局警員報案而自首，並進而接受裁判等情，有卷附之道路交通事故調查報
    告表載明可憑，是應依刑法第六十二條前段自首之規定，減輕其刑。本院審酌被
    告之生活狀況、品行、智識程度、犯罪所生之危險、被告犯罪後之態度，及被害
    人甲○○因本件車禍所受如前所述之重傷害，經查雖甚嚴重，而被告肇事後至今
    亦未與被害人家屬，就民事損害賠償事宜達成和解，然被害人甲○○飲酒後超過
    規定之標準值，竟仍駕車於道路上行駛，且肇事後經送醫採取血液檢驗酒精濃度
    結果，猶高達一一０ MG/DL（即血液中酒精濃度為百分之０‧一一），及其行經
    設有閃光紅燈號誌之交岔路口時，竟未停車讓幹道車先行等駕駛行為，係本件車
    禍肇事之主要原因，則有上述鑑定意見書及財團法人奇美醫院八十九年九月十六
    日藥毒報告等分別載明可考，故被告之過失程度，經核尚屬輕微等一切情狀，量
    處如主文所示之刑，並諭知易科罰金之折算標準。
據上論斷，應依刑事訴訟法第二百九十九條第一項前段，刑法第二百八十四條第一項
後段、第六十二條前段、第四十一條第一項前段，罰金罰鍰提高標準條例第一條前段
、第二條，判決如主文。
中    華    民    國      九十一      年      二      月      二十一    日
                              臺灣臺南地方法院交通法庭
                                  法  官    陳  志  成
右正本證明與原本無異
如不服本判決應於送達後十日內向本院提出上訴狀
                                  書記官    彭  建  山
中    華    民    國      九十一     年      二       月      二十一    日
附錄本案論罪科刑法條全文：
刑法第二百八十四條第一項（普通過失傷害罪）
因過失傷害人者，處六月以下有期徒刑、拘役或五百元以下罰金，致重傷者，處一年
以下有期徒刑、拘役或五百元以下罰金。
